【裁判字號】    88,訴,3323
【裁判日期】    890320
【裁判案由】    清償借款
【裁判全文】
臺灣臺中地方法院民事判決  八十八年度訴字第三三二三號
    原      告  保證責任臺中市第六信用合作社
                              .
    法定代理人  戊○○        .
    訴訟代理人  丙○○        .
                丁○○        .
                甲○○        .
                乙○○        .
    被      告  己  ○        .
                              .
    兼
    訴訟代理人  庚○○        .
右當事人間請求清償借款事件，本院判決如左：
    主    文
原告之訴及其假執行之聲請均駁回。
訴訟費用由原告負擔。
    事    實
甲、原告方面：
  一、聲明：
  （一）被告應連帶給付原告新臺幣（下同）一百五十三萬三千八百元，及如附表所
        示之利息、違約金。
  （二）願供擔保，請准宣告假執行。
  二、陳述：
  （一）被告己○提供其所有坐落臺中市○○區○○段一百地號土地及其地上建物門
        牌號碼臺中市北屯區○○○○○街四七號（下稱系爭房地），為向原告借款
        之擔保，並設定第一順位最高限額抵押權二百五十萬元。
  （二）嗣被告己○於附表所示之日，向原告借款如附表所示之二筆款項，共計二百
        萬元，其借款本金、借款日、到期日、約定利率、調整後利率均如附表所示
        ，並約定逾期付息或到期未履行債務時，除仍按上開利率計息外，另對逾期
        在六個月以內者，按上開利率百分之十，逾期在六個月以上者，其超過六個
        月部分，按上開利率百分之二十加計違約金，且若有一次不履行，即喪失期
        限利益。
  （三）詎被告自如附表所示之最後繳息日後即未依約繳納本息，依所立約定書第八
        條第一款約定，被告已喪失期限利益，如附表所示之借款清償日期視為全部
        到期，迄今尚積欠如附表所示之本金共一百五十三萬三千八百元及如附表所
        示之利息、違約金未清償，迭經催討無效，業經鈞院以八十八年度拍字第一
        四六四號民事裁定准予拍賣抵押物，並於民事執行處以八十八年度執辰字第
        一五三四九號強制執行事件執行拍賣抵押物，惟前開抵押物雖經鑑價完畢，
        然最終是否能順利拍定使債權足額受償，尚難確定，原告為保全債權，方就
        同一筆債權再聲請假扣押，經被告聲請鈞院裁定命原告於七日內起訴，原告
        方本於消費借貸與連帶保證之法律關係，提起本訴。
  三、對被告抗辯之陳述：
  （一）系爭房地於八十六年即遭被告之其他債權人第一商銀南臺中分行限制登記在
        案，原告遲至八十八年七月始向鈞院聲請拍賣抵押物，就其賣得價款抵償執
        行費用、借款之利息及違約金並本金，惟前開抵押物雖經鑑價完畢，然抵押
        物最終是否能順利拍定，使債權足額受償，尚難確定，原告為保全債權，方
        於八十八年四月間，依民事訴訟法第第五百二十二條第一項、第五百二十六
        條第二項，就被告應受之損害，供法院所定之擔保，即以供擔保以代釋明，
        向鈞院聲請假扣押被告之其他財產，以上均依法定程序而行，且已給予被告
        相當之時間籌措，並無被告所言有違民法第一百四十八條第一項之虞。
  （二）本件原告之起訴，乃因被告依民事訴訟法第五百二十九條第一項，向鈞院聲
        請命原告於一定期間內起訴而為，且被告亦自承本件係由同一筆抵押權而生
        之債權。是本件既係依被告之聲請而為，如何有被告所言「節外生枝、混淆
        視聽、一債兩償」，甚至枉以「違反公共利益，或以損害他人為主要目的」
        之嫌，被告遑言主張另訴侵權行為、損害賠償云云，不僅有為誠信，且為權
        利濫用。
  四、證據：提出借據影本二紙、約定書影本二紙、放出檔明細查詢影本二紙、放款
            往來明細查詢影本二紙、存證信函影本二紙、本院八十八年度裁全聲辰
            字第七七一號裁定影本一份為證。
乙、被告方面：
  一、聲明：原告之訴暨假執行之宣告聲請均駁回。
  二、陳述：
  （一）原告請求之本件債權，既係依被告己○提供其所有坐落臺中市○○區○○路
        一百地號土地及其地上建物門牌號碼臺中市北屯區○○○○○街四七號為向
        原告借款之擔保品，而設定抵押權最高限額二百五十萬元，顯屬有抵押權擔
        保之債權甚明，既經原告聲請鈞院以八十八年度拍字第一四六四號民事裁定
        准予拍賣抵押物，復經原告聲請鈞院民事執行處以八十八年度執辰字第一五
        三四九號強制執行事件，核定最低拍賣價格為二百三十二萬九千元，且已定
        期拍賣，而被告積欠原告之債務，僅一百五十三萬三千八百元而已，則原告
        之抵押債權，堪稱確保無虞。
  （二）惟原告竟藉相同二筆借款之借據，再向鈞院聲請八十八年度裁全辰字第二０
        三七號民事裁定，准原告供擔保後另為假扣押，繼又聲請鈞院民事執行處以
        八十八年度執全字第一五一三號將被告己○所有坐落臺中市西屯區下石碑第
        九五二地號及其地上建門牌臺中市西屯區○○○○街一二一號七樓之三房屋
        ，同時一併查封予以限制登記。則原告此舉，無異對於兩造並無爭議之由抵
        押權擔保的同一筆債權金額，徒增訟源。因本件既屬有抵押權擔保之債務，
        縱有原告主張遲延付息或違約情形，亦經進入強制執行程序中，乃非有日後
        不能強制執行或甚難執行之虞者，是原告所為聲請八十八年度裁全辰字第二
        ０三七號民事裁定准原告供擔保後為假扣押之行為，顯違一事不二理之原則
        ，尤以動輒聲請假扣押，假扣押既無理由，乏所附麗，是其權利之行使，顯
        以損害他人為主要目的之權利濫用。
  （三）原告主張雖「本件債權已聲請拍賣抵押物，惟抵押物最終是否能順利拍定，
        使債權足額受償，尚雖確定，原告保全債權，方始於八十八年四月，即以供
        擔保以代釋明，向鈞院聲請偽扣押債務人之其他財產」云云，理由牽強，顯
        然強詞奪理。
  三、證據：提出本院八十八年度拍字第一四六四號裁定影本一份、本院民事執行處
            通知影本二份、八十八年度裁全字第二○三七號裁定影本一份、本院囑
            託查封登記函影本一份、本院八十八年度執字第一五三四九號裁定影本
            一份、緊急陳報狀影本一份為證。並聲請調閱本院八十八年度拍字第一
            四六四號聲請卷宗、八十八年度裁全字第二○三七號民事保全程序執行
            卷宗、八十八年度執全字第一五一三號民事執行卷宗、八十八年度裁全
            聲字第七七一號聲請卷宗。
    理      由
一、原告主張被告己○提供其所有系爭房地，為向原告借款之擔保，並設定第一順位
    抵押權最高限額二百五十萬元，嗣被告己○於附表所示之日，向原告借款如附表
    所示之二筆款項，共計二百萬元，其借款本金、借款日、到期日、約定利率、調
    整後利率均如附表所示，並約定逾期付息或到期未履行債務時，除仍按上開利率
    計息外，另對逾期在六個月以內者，按上開利率百分之十，逾期在六個月以上者
    ，其超過六個月部分，按上開利率百分之二十加計違約金，且若有一次不履行，
    即喪失期限利益，詎被告自如附表所示之最後繳息日後即未依約繳納本息，依所
    立約定書第八條第一款約定，被告已喪失期限利益，如附表所示之借款清償日期
    視為全部到期，迄今仍有如附表所示之尚欠本金共一百五十三萬三千八百元，及
    如附表所示之利息、違約金未清償，迭經催討無效，業經鈞院以八十八年度拍字
    第一四六四號民事裁定准予拍賣抵押物，並於民事執行處以八十八年度執辰字第
    一五三四九號執行拍賣抵押物，嗣原告復聲請提供擔保取得本院八十八年度裁全
    字第二○三七號假扣押裁定，並以該裁定聲請本院以八十八年度執全字第一五一
    三號對被告己○所有坐落臺中市西屯區下石碑第九五二地號及其地上建門牌臺中
    市西屯區○○○○街一二一號七樓之三房屋予以查封限制登記，因被告聲請本院
    裁定原告應於一定期間內起訴，故原告提起本訴等情，為被告所不爭執，並經原
    告提出借據影本二紙、約定書影本二紙、放出檔明細查詢影本二紙、放款往來明
    細查詢影本二紙、存證信函影本二紙、本院八十八年度裁全聲辰字第七七一號裁
    定影本一份，暨被告提出本院八十八年度拍字第一四六四號裁定影本一份、本院
    民事執行處通知影本二份、八十八年度裁全字第二○三七號裁定影本一份、本院
    囑託查封登記函影本一份、本院八十八年度執字第一五三四九號裁定影本一份、
    緊急陳報狀影本一份為證，並經本院依被告聲請調閱八十八年度拍字第一四六四
    號聲請卷宗、八十八年度裁全字第二○三七號民事保全程序執行卷宗、八十八年
    度執全字第一五一三號民事執行卷宗、八十八年度裁全聲字第七七一號聲請卷宗
    核閱屬實，自堪信為真實。
二、按債權人就金錢請求或得易為金錢之請求，欲保全強制執行者，得聲請假扣押；
    又假扣押非有日後不能強制執行或甚難執行之虞者，不得為之，民事訴訟法第五
    百二十二條第一項、第五百二十三條第一項分別定有明文；次按，假扣押程序係
    為債權人保全強制執行而設，若債權人之請求已有確定終局判決可為執行名義，
    即得逕行聲請強制執行，自無聲請假扣押之必要，最高法院三十一年聲字第一五
    一號判例可資參照。經查，本件被告向原告借款如附表所示之二百萬元，迄今尚
    有本金共一百五十三萬三千八百元及如附表所示之利息、違約金未清償一節，業
    經原告取得本院八十八年度拍字第一四六四號拍賣抵押物裁定確定，並經原告聲
    請本院民事執行處以八十八年度執辰字第一五三四九號執行拍賣系爭房地，已如
    前述，自難認原告有何日後不能強制執行或甚難執行之虞的情形可言，則揆諸前
    揭法條規定及判例意旨，原告即無在就系爭房地取得拍賣抵押物裁定確定，並已
    進行查封拍賣之際，再就同一債權依民事訴訟法第五百二十二條第一項聲請假扣
    押之理。是被告辯稱本件係屬有抵押權擔保之債務，縱被告有遲延付息或違約情
    形，亦進入強制執行程序中，非有日後不能強制執行或甚難執行之虞者，原告不
    得再供擔保聲請假扣押等語，洵屬可採。
三、綜上，本件原告既無日後不能強制執行或甚難執行之虞的情形，則原告聲請供擔
    保取得本院八十八年度裁全字第二０三七號假扣押裁定，即屬無據。從而，原告
    因假扣押法院依被告聲請命原告於一定期間內所提起之本件訴訟，請求被告應連
    帶給付原告一百五十三萬三千八百元及如附表所示之利息、違約金，即無理由，
    不應准許。原告之訴既經駁回，其假執行之聲請併予駁回之。
四、本件事實已臻明確，兩造其餘之攻擊防禦方法與舉證，核與判決無影響，爰不再
    一一審酌，併此敘明。
據上論結：原告之訴為無理由，依民事訴訟法第七十八條，判決如主文。
中      華      民      國    八十九    年      三      月      二十    日
                                臺灣臺中地方法院民事第三庭
~B法      官  周瑞芬
右為正本係照原本作成
附記一如不服本判決，應於判決送達後二十日內，向本院提出上訴狀。
附記二不得上訴。
附記三如對本判決上訴，須於判決送達後二十日內，向本院提出上訴狀，同時表明上訴理
由；如已於本判決宣示後送達前提起上訴者，應於判決送達後十日內補具上訴理由（上訴
僅得以判決適用法規顯有錯誤為理由，並按他造當事人之人數附繕本）。
中      華      民      國    八十九    年      三      月      二十    日
~B法院書記官  賴瓊珠
~F０
  附表
┌─┬────┬──────┬────────┬────────┬────────┬───┬───┬────────┬────────────────────┐
│  │        │            │  借  款  日    │   到  期  日   │ 最 後 繳 息 日 │      │      │                │ 違  約  金  計  算  期  間  及  利  率 │
│  │        │            │                │                │                │約定  │調整後│                ├──────────┬─────────┤
│  │借款本金│  尚欠本金  │                │                │                │利率  │利率  │  本息計算期間  │逾期六個月以內，    │逾期六個月以上者，│
│  │(新臺幣)│ （新臺幣） │                │                │                │      │      │                │按原利率百分之十    │其超過六個月部分，│
│  │        │            │                │                │                │      │      │                │                    │按原利率百分之二十│
├─┼────┼──────┼────────┼────────┼────────┼───┼───┼────────┼──────────┼─────────┤
│一│一百二十│九十二萬元  │民國86年9月22日 │民國91年9月22日 │民國87年11月22日│9.50% │9.55% │自民國87年11月22│自民國87年12月23日起│自民國88年6月23日 │
│  │萬元    │            │                │                │                │      │      │日起至清償日止  │至民國88年6月22日止 │起至清償日止      │
├─┼────┼──────┼────────┼────────┼────────┼───┼───┼────────┼──────────┼─────────┤
│二│八十萬元│六十一萬三千│民國86年9月3日  │民國91年9月3日  │民國87年11月3日 │9.50% │9.55% │自民國87年11月3 │自民國87年12月4日起 │自民國88年6月4日起│
│  │        │八百元      │                │                │                │      │      │日起至清償日止  │至民國88年6月3日止  │至清償日止        │
└─┴────┴──────┴────────┴────────┴────────┴───┴───┴────────┴──────────┴─────────┘


司法院資訊處製作；財團法人民間司法改革基金會備份。
